臺灣臺中地方法院刑事判決　　　　　　　　　　　　九十三年度易字第一三九八號
　　公　訴　人　臺灣臺中地方法院檢察署檢察官
　　被　　　告　丙○○
右列被告因詐欺案件，經檢察官提起公訴（九十三年度偵字第三０八四號），本院合
議庭裁定依簡式審判程序審理，判決如左：
    主  文
丙○○幫助意圖為自己不法之所有，以詐術使人將本人之物交付，處有期徒刑伍月，
如易科罰金，以佰元折算壹日。緩刑貳年。
    事  實
一、緣丙○○於民國九十二年十月底某日，依報載向姓名年籍不詳之地下錢莊成年人
    借款新臺幣（下同）一萬元，利息一千五百元，但屆至還款期限，仍無法還款，
    該名地下錢莊成年人乃提議由丙○○出租個人郵局帳戶，每月租金四千元，自前
    開借款中扣抵，並可延緩還款期限二期。丙○○明知如將個人存摺、帳戶交付予
    姓名年籍不詳之地下錢莊成年人使用，能預見該成年人有可能以所取得之存摺、
    帳戶遂行財產上犯罪之目的，竟仍應允之，並基於縱若該姓名年籍不詳之地下錢
    莊成年人取得其存摺、提款卡後，自行或轉交他人用以實施犯罪，供作被害人匯
    款之用，仍不違背其本意之幫助使用其帳戶者向他人詐欺取財之不確定故意，於
    九十二年十一月初至同年月二十五日前之某日，在不詳地點，將自己開設在臺中
    逢甲郵局局號：○○二一二五─六、帳號：○八五七三八─一號帳戶之存摺、提
    款卡出租交付予該姓名年籍不詳之地下錢莊成年人，而容任他人使用上開帳戶遂
    行犯罪。之後，該姓名年籍不詳之地下錢莊成年人果然基於意圖為自己不法所有
    之犯意，於九十二年十一月二十五日中午十二時前某時，以電話聯絡甲○○，佯
    稱健保局有發放一筆一萬九千八百七十二元之醫療補助金給甲○○之妻，可以轉
    帳方式領取，並要求甲○○前往提款機依指示操作，甲○○乃不疑有詐，誤信為
    真而陷於錯誤，前往臺北縣新店市○○路○段四一號新店農會旁之提款機，並於
    當日十二時四分許，依對方指示操作提款機，匯款三萬二千零五十六元至丙○○
    前開帳戶內，再由該姓名年籍不詳之地下錢莊成年人提領使用，丙○○即以此方
    式幫助該姓名年籍不詳之地下錢莊成年人詐欺取財。甲○○於操作後，隨即發現
    自己之帳戶短少三萬二千零五十六元，方知受騙，乃向警方報案，警方遂通知郵
    局凍結上開帳戶。嗣於同年十二月二十二日十五時三十分許，丙○○至前開逢甲
    郵局掛失補發時，經警據報前往當場查獲。
二、案經臺中市警察局第六分局報告臺灣臺中地方法院檢察署檢察官偵查起訴。
    理  由
一、訊據被告丙○○對於雖能預見姓名年籍不詳之地下錢莊成年人於取得其個人之存
    摺、提款卡後，將可能用以遂行財產上犯罪之目的，但為清償自己向地下錢莊借
    貸之款項，仍於右揭時、地，將自己開設在臺中逢甲郵局之前開帳戶存摺、提款
    卡，以每月租金四千元之代價，出租交付予姓名年籍不詳之地下錢莊成年人使用
    等事實，業於本院審理時為認罪之陳述，有本院審判筆錄在卷可考，並有被告前
    開郵局帳戶之郵政存簿儲金立帳申請書、變更帳戶事項申請書、客戶歷史交易清
    單、中華郵政股份有限公司臺中郵局九十三年三月二十四日中管字第０九三二一
    ００六七八號函附之郵政存簿儲金帳戶申請使用電話語音服務申請書等件附卷可
    稽。且查：
（一）姓名年籍不詳之地下錢莊成年人於取得被告上開帳戶後，果然基於意圖為自己
      不法所有之犯意，於九十二年十一月二十五日中午十二時前某時，以電話聯絡
      被害人甲○○，佯稱健保局有發放一筆一萬九千八百七十二元之醫療補助金給
      甲○○之妻，可以轉帳方式領取，並要求被害人甲○○前往提款機依指示操作
      ，被害人甲○○乃不疑有詐，誤信為真而陷於錯誤，前往臺北縣新店市○○路
      ○段四一號新店農會旁之提款機，並於當日十二時四分許，依對方指示操作提
      款機，匯款三萬二千零五十六元至被告前開帳戶內，再由該姓名年籍不詳之地
      下錢莊成年人提領使用等情，則據被害人甲○○於警詢時指訴綦詳，並有金融
      資訊系統跨行轉帳交易證明單、臺北縣政府警察局新店分局刑事組受理詐騙帳
      戶通報警示、詐騙電話斷話簡便格式表各一紙在卷可憑，堪信實在。
（二）又今日一般人至郵局或銀行開設帳戶並非難事，如非供犯罪之非法使用，衡情
      ，自無置自己名義帳戶不用，而取得他人帳戶使用之必要。且金融存款帳戶事
      關存戶個人財產權益之保障，其與存戶印鑑章結合，具高度專有性，除非本人
      或與本人親密關係者，難認有何理由可自由流通使用該存摺，一般人皆有妥為
      保管防阻他人任意使用之認識，縱因特殊情況偶有交付他人使用之需，亦必然
      深入瞭解用途後再行提供以使用，方符常情。而該等專有物品如落入不明人士
      手中，極易被利用為與財產有關之犯罪工具，此又係具備一般生活智識者皆能
      體察之常識；參以邇來詐欺者使用他人存摺作為指示被害人匯款工具之犯罪類
      型層出不窮，並廣經媒體披載，凡對社會動態尚非全然不予關注者均能知曉。
      在本件中，被告於交付前開郵局帳戶之九十二年十一月間，已係三十八歲之成
      年人，具高職肄業學歷，顯見其心智成熟，亦具一般智識程度，對於上開各情
      ，自有認識，竟仍將自己前開郵局帳戶之存簿、提款卡交付予姓名年籍不詳之
      地下錢莊成年人使用，被告主觀上顯具有縱使該姓名年籍不詳之地下錢莊成年
      人取得該存摺、提款卡後，持以作為詐欺取財之用，亦不違背其本意之不確定
      故意至明。而被告僅係單純依該姓名年籍不詳之地下錢莊成年人要求提供前開
      郵局帳戶之存簿、提款卡，並未參與詐騙被害人甲○○財物之構成要件行為，
      主觀上僅係基於幫助他人詐欺取財之意思，亦屬無疑。
（三）綜上所陳，被告前開自白，確與事實相符，堪予信採。從而，本件事證明確，
      被告右開犯行，洵堪認定。
二、查姓名年籍不詳之地下錢莊成年人於取得被告前開郵局帳戶之存摺及提款卡後，
    即基於意圖為自己不法所有之犯意，於九十二年十一月二十五日，以電話向被害
    人甲○○誆稱健保局有發放一筆醫療補助款給甲○○之妻，致使被害人甲○○不
    知有詐，陷於錯誤，依指示將三萬二千零五十六元匯入被告前開郵局帳戶內，核
    該姓名年籍不詳之地下錢莊成年人所為，係犯刑法第三百三十九條第一項之詐欺
    取財罪。而被告出租自己前開郵局帳戶予該姓名年籍不詳之成年人使用，其主觀
    上係以幫助他人犯罪之意思而參與犯罪構成要件以外之行為，核被告所為，係犯
    刑法第三十條第一項、第三百三十九條第一項之幫助詐欺取財罪，應依同法第三
    十條第二項之規定減輕其刑。爰審酌被告前於八十一年間因妨害自由案件，經法
    院判處有期徒刑七月確定，入監執行後，於八十五年一月六日縮刑期滿，除此之
    外，近十年來，別無其他犯罪紀錄，素行尚可，有臺灣臺中地方法院檢察署刑案
    資料查註紀錄表、臺灣高等法院被告全國前案紀錄表可按，其因積欠地下錢莊借
    款，一時失慮而違犯右開犯行，所交付之帳戶存摺及提款卡僅有一個，被害人亦
    只甲○○一人，但被害人匯入之款項為三萬二千零五十六元，所生損害非小，且
    枉顧交付個人帳戶予陌生人可能淪為他人犯罪之工具，助長財產犯罪者遂行詐欺
    取財之目的，同時使詐欺取財者得以隱匿真實身分，增加查緝罪犯之困難，助長
    犯罪氣焰，危害社會治安；再考之被告於本案查獲之初至偵查終結時，均矢口否
    認犯罪，係至本院審理時始坦認犯行等一切情狀，量處如主文所示之刑，並諭知
    易科罰金之折算標準，以示懲儆。末查，被告前因妨害自由案件，受有期徒刑以
    上刑之宣告，執行完畢後，五年以內未曾受有期徒刑以上刑之宣告，已如前述，
    其於本院審理時既已坦承犯行，並表示悔意，經此教訓，當知警惕而信無再犯之
    虞，本院綜核各情，所宣告之刑，認以暫不執行為適當，併予宣告緩刑二年，以
    啟自新。
據上論斷，應依刑事訴訟法第二百七十三條之一第一項、第二百九十九條第一項前段
，刑法第三十條第一項、第二項、第三百三十九條第一項、第四十一條第一項前段、
第七十四條第二款，罰金罰鍰提高標準條例第一條前段、第二條，判決如主文。
本案經檢察官乙○○到庭執行職務
中      華      民      國      九十三      年      七    月    十四    日
                                臺灣臺中地方法院刑事第二庭
                                    法  官  莊  嘉  蕙
右正本證明與原本無異。
如不服本判決，應於送達後十日內向本院提出上訴狀（須附繕本），上訴於臺灣高等
法院臺中分院。
                                    書記官
中      華      民      國      九十三      年      七    月    十四    日
附錄論罪科刑法條
刑法第三百三十九條第一項：
意圖為自己或第三人不法之所有，以詐術使人將本人或第三人之物交付者，處五年以
下有期徒刑、拘役或科或併科一千元以下罰金。
